【裁判字號】    95,訴,2255
【裁判日期】    950818
【裁判案由】    毒品危害防制條例
【裁判全文】
臺灣板橋地方法院刑事判決              95年度訴字第2255號
公  訴  人  臺灣板橋地方法院檢察署檢察官
被      告  甲○○
上列被告因違反毒品危害防制條例案件，經檢察官提起公訴（95
年度毒偵字第4207號），因被告於準備程序進行中就被訴事實為
有罪之陳述，經告知簡式審判程序之旨，本院裁定由受命法官獨
任進行簡式審判程序，並判決如下：
    主  文
甲○○施用第一級毒品，累犯，處有期徒刑柒月，扣案第一級毒
品海洛因壹包（淨重零點零伍公克）沒收銷燬之。
    事  實
一、甲○○前因違反肅清煙毒條例案件，於85年8 月26日經本院
    以85年度訴字第349 號判處有期徒刑3 年6 月確定，嗣經撤
    銷假釋，應執行殘餘刑期3 年2 月28日，於94年5 月18日縮
    刑期滿執行完畢，又因施用毒品案件，經本院以89年度毒聲
    字第6518號裁定送觀察勒戒後，認有繼續施用毒品傾向，由
    本院以90年度毒聲字第1791號裁定送強制戒治，嗣於91年4
    月25日期滿執行完畢，由臺灣板橋地方法院檢察署檢察官於
    民國91年5 月3 日以91年度戒毒偵字第222 號為不起訴處分
    確定。詎仍無法戒除毒癮，復於前開強制戒治執行完畢後5
    年內，明知海洛因業經公告列為毒品危害防制條例第2 條之
    第1 級毒品，不得非法持有、施用，竟基於施用第1 級毒品
    海洛因之犯意，於95年6 月8 日下午3 時許，在臺北縣三重
    市信義公園廁所旁，以注射針筒施用之方法，施用海洛因1
    次，嗣於95年6 月8 日17時30分許，在臺北縣三重市○○○
    街1號信義公園廁所旁為警查獲。
二、案經臺北縣政府警察局三重分局報請臺灣板橋地方法院檢察
    署檢察官偵查起訴。
    理  由
一、訊據被告甲○○坦承前開犯罪實，而被告於95月6 月8 日為
    警所採尿液送臺灣檢驗科技股份有限公司檢驗結果，發現確
    有鴉片類之陽性反應，此有臺北縣政府警察局三重分局查獲
    毒品案件被移送者姓名、代碼對照表、臺灣檢驗科技股份有
    限公司95年6 月27日出具之濫用藥物檢驗報告各1 紙附卷可
    稽。次查，該檢驗中心係先以酵素免疫分析法（ＥＩＡ）篩
    驗，其尿液中海洛因代謝物嗎啡、安非他命濃度超出檢測範
    圍，再以氣相層析質譜儀分析法（ＧＣ／ＭＳ）確認；其檢
    驗方法係以「氣相層析儀」先將物質氣化後，再經分析管分
    離，由於各種物質之沸點及對管柱之吸附力不同，在經過檢
    測器（Detector）測定後，表現出不同之滯留時間（Retens
    ion time），以滯留時間來判斷係何種物質；再利用「質譜
    儀」為檢測器，將物質撞擊成碎片，記錄其質譜圖。因每個
    化合物之鍵結能力不同，故不同之物質會有其特定之質譜圖
    ，因此在物質之判斷上有如指紋之鑑定，在理論上，扣除人
    為因素，其精確度已接近百分之百。此外，復有被告所有供
    施用之第1 級毒品海洛因1 包（淨重0.05公克）扣案可資佐
    證。足證被告前開自白應與事實相符，應予信實。第查，被
    告前因施用毒品案件，經本院以89年度毒聲字第6518號裁定
    送觀察勒戒後，認有繼續施用毒品傾向，由本院以90年度毒
    聲字第1791號裁定送強制戒治，嗣於91年4 月25日期滿執行
    完畢，由臺灣板橋地方法院檢察署檢察官於民國91年5 月3
    日以91年度戒毒偵字第222 號為不起訴處分確定等情，有該
    等不起訴處分書及臺灣高等法院被告全國前案紀錄表在卷可
    稽，其於強制戒治執行完畢釋放後，5 年內再犯施用第1 級
    毒品之罪，與毒品危害防制條例第23條第2 項之規定相符，
    殆無疑問。從而，本案事證已臻明確，被告犯行洵堪認定，
    自應依法論科。
二、按94年2 月2 日修正公布，95年7 月1 日施行之刑法第2 條
    第1 項：「行為後法律有變更者，適用行為時之法律。但行
    為後之法律有利於行為人者，適用最有利於行為人之法律。
    」之規定，係規範行為後法律變更所生新舊法律比較適用之
    準據法，於新法施行後，應適用新法第2 條第1 項之規定，
    為「從舊從輕」之比較（最高法院95年第8 次刑事庭會議決
    議意旨參照）。本案被告行為後，刑法第47條原規定為：「
    受有期徒刑之執行完畢，或受無期徒刑或有期徒刑一部之執
    行而赦免後，五年以內再犯有期徒刑以上之罪者，為累犯，
    加重本刑至二分之一」經修正為：「受徒刑之執行完畢，或
    一部之執行而赦免後，五年以內故意再犯有期徒刑以上之罪
    者，為累犯，加重本刑至二分之一。第98條第2 項關於因強
    制工作而免其刑之執行者，於受強制工作處分之執行完畢或
    一部之執行而免除後，五年以內故意再犯有期徒刑以上之罪
    者，以累犯論。」，是於五年以內再故意犯有期徒刑以上之
    罪，不論依修正前之刑法第47條，或修正後之刑法第47條第
    1 項之規定，均構成累犯，對被告而言並無有利或不利之情
    形，自不生新舊法比較之問題，應逕依修正前之刑法第47條
    規定，論以累犯，核先敘明。
三、核被告甲○○所為，係犯毒品危害防制條例第10條第1 項之
    施用第1 級毒品罪。其施用前後持有海洛因之低度行為，應
    為施用海洛因之高度行為所吸收，不另論罪。查被告有如事
    實欄之科刑執行情形，有臺灣高等法院被告前案紀錄表附卷
    可按，其於有期徒刑執行完畢後5 年內，再犯本案之罪，係
    屬累犯，應依修正前刑法第47條之規定加重其刑。爰審酌被
    告已有因施用毒品經強治戒制，獲不起訴處分之寬典，猶因
    施用海洛因再犯本罪，顯未衷心悛悔，漠視法令之禁制，恣
    意濫用藥品，甚為可訾，兼衡其施用海洛因所生危害實以自
    戕健康為主，於他人尚無明顯重大危害及其犯後終能供認無
    隱，態度良好等一切情狀，量處如主文所示之刑，以示懲戒
    。
四、扣案之第1 級毒品海洛因1 包（淨重0.05公克）有法務部調
    查局95年7 月10日調科壹字第060012048 號鑑定通知書1 紙
    可憑（見95年度毒偵字第4207號偵查卷第43頁），應依毒品
    危害防制條例第18條第1 項前段規定宣告沒收銷燬之。而扣
    案之注射針筒1 支，被告供稱為友人張榮德所有，而臺北縣
    政府警察局三重分局扣押物品目錄表之所有人/ 持有人/ 保
    管人為張榮德，因上開物品為共同被告張榮德案件之重要證
    物，爰不宣告沒收，附此敘明。
據上論斷，應依刑事訴訟法第273 條之1 第1 項、第299 條第1
項前段，毒品危害防制條例第10條第1 項、第18條第1 項前段，
刑法第2 條第1 項前段、第11條前段、修正前刑法第47條，判決
如主文。
本案經檢察官張慶林到庭執行職務。
中    華    民    國    95    年    8     月    18    日
                  刑事第十二庭  法  官  吳幸娥
以上正本證明與原本無異
如不服本判決應於送達後10日內向本院提出上訴狀
                                書記官  洪惠玲
中    華    民    國    95    年    8     月    18    日
附錄本案論罪科刑法條全文：
毒品危害防制條例第10條
施用第一級毒品者，處六月以上五年以下有期徒刑。
施用第二級毒品者，處三年以下有期徒刑。


司法院資訊處製作；財團法人民間司法改革基金會備份。
